【裁判字號】    96,破,60
【裁判日期】    970324
【裁判案由】    宣告破產
【裁判全文】
臺灣士林地方法院民事裁定  96年度破字第60號
聲  請  人  甲○○
上列當事人聲請宣告破產事件，本院裁定如下：
    主  文
聲請駁回。
聲請程序費用由聲請人負擔。
    理  由
一、本聲請意旨略以：伊於民國89年間月薪約新臺幣（下同）5
    萬多元，因母親罹患癌醫療照護所需支出及往返臺北、家鄉
    之交通費用，伊開始預借現金。93年8 月間，伊父親又發現
    罹患大腸癌，依賴伊每月寄送之生活費維生。於93年至95年
    間，伊因急於開拓財源，聽信媒體渲染之訊息，以信用卡借
    款100 多萬元，不當投資名錶買賣，全部血本無歸，於95年
    下半年即陷於無力負擔、四處借貸之困境。96年5 月間又遭
    詐騙集團以申辦高額貸款為由，將親友借予之19萬6 千元交
    付詐騙集團，至此積欠各信用卡即信用貸款債務約達300 多
    萬元。95年間雖曾參加債務協商，每月應支付3 萬多元，給
    付幾期後，無力繼續負擔。伊目前僅有現金5 萬元，及投資
    失利所餘6 件腕錶價值約12萬3,000 元，另親友願資助伊15
    萬元處理債務。伊因無力清償債務，爰依法聲請破產宣告等
    語。
二、按破產，對債務人不能清償債務者宣告之。破產法第57條定
    有明文。是破產者，乃債務人不能清償其債務時，為使多數
    債權人得公平滿足，就債務人之總財產，由法院參與其事，
    為一般強制執行之訴訟程序也。所謂「不能清償債務」，係
    指應即時清償之債務，客觀上不論以正當之財產、勞務、信
    用，均無法繼續清償之意。又法院宣告破產後，應選任破產
    管理人，並決定申報債權期間及第一次債權人會議期日（破
    產第64條），破產管理人就任後，應清查整理債務人之財產
    狀況，並編造債權表及資產表，必要時尚須執行破產法第90
    條至第93條規定之職務，是其職務內容甚為繁雜，應由法院
    核定給予相當之報酬；又因破產財團之管理變價及分配所生
    之費用、因破產債權人共同利益所需審判上之費用、破產管
    理人之報酬等，為財團費用；破產管理人關於破產財團所為
    行為而生之債務等，則為財團債務。由此可知，破產程序之
    進行應支出相當之費用，乃顯可預期。而破產宣告後，如破
    產財團之財產不敷清償財團費用及財團債務時，法院因破產
    管理人之聲請，應以裁定宣告破產終止。破產法第148 條亦
    有明文。是依上開法條規定意旨，如破產宣告後，破產財團
    之財產即已不敷清償財團費用及財團債務，則其他破產債權
    更無法受償，破產程序之進行已無必要，故法院應依聲請宣
    告破產終止。而依同法第63條第2 項之規定，破產固係對於
    債務人不能清償債務者宣告之，但法院就破產之聲請得依職
    權為必要之調查，若債務人確係毫無財產，則破產財團即不
    能構成，同理若破產財團雖勉可組成，然其破產財團之財產
    尚不足清償破產程序之費用，即無從依破產程序清理其債務
    之時，依前開條文規定之意旨，破產程序之進行已無必要，
    亦應裁定駁回其聲請。
三、經查：
  (一)依聲請人所陳報之債務金額，迄96年10月間止，其所負之債
    務共計290 萬6,527 元，債權人共14名。而聲請人現有財產
    為其自承之現金5 萬元及腕錶6 件（另親友資助15萬元，參
    後述）。此有聲請人提出之債權人清冊、財產狀況說明書可
    參。另聲請人字82年間起任職於洋基通運股份有限公司，95
    年度薪資所得總額為120 萬7,899 元，有本院依職權所調取
    聲請人勞保局電子閘門查詢作業被保險人投保資料查詢、法
    務部健保資訊連線作業及稅務電子閘門財產所得調件明細表
    存卷足憑。惟聲請人已於97年1 月1 日離職，有其提出之洋
    基通運股份有限公司離職交接程序單影本可稽。
  (二)而聲請人係55年9 月5 日出生，現年41 歲 ，其陳報最高學
    歷為醒吾商業專科學校，參以上述其95年年薪所得資料，平
    均每月薪資收入約達10萬元，堪認其具備相當之學識及工作
    能力。計算聲請人工作至65歲止，其尚能工作而取得收入之
    期間約尚有24年，依其年齡、技術及社會經歷，將來可任職
    獲取報酬之可能性及機會均高，足徵其應有相當之償債能力
    。
  (三)再參酌聲請人提出之債權人清冊所載，聲請人之債權人均係
    金融機構，其並自陳95年間曾與債權銀行協商分期清償債務
    ，每月應付金額3 萬餘元。聲請人既經思慮後簽署分期清償
    之協議，自應受該協議之拘束。且經本院訊問各債權人，均
    陳述意見反對本件聲請。債權人永豐信用卡股份有限公司、
    兆豐國際商業銀行、遠東國際商業銀行股份有限公司、台新
    國際商業銀行股份有限公司之代理人均陳明已與聲請人達成
    個別協商，另債權人玉山商業銀行股份有限公司之代理人亦
    陳明可與聲請人個別協商，自協商日起可無息分期清償等語
    。聲請人當依該協議內容努力償債，而非將所餘少額資產用
    於破產程序所生之費用，致令各債權人銀行因之損失對於聲
    請人之債權。其聲請宣告破產，實與上開協議之本旨與精神
    相違，亦不符訴訟法上之誠實信用原則。至於聲請人所指其
    父親罹癌，賴其每月寄送之生活費維生乙節，考以聲請人之
    父親黃榮華坐落花蓮縣之房屋3 戶、土地6 筆、坐落台中縣
    之房屋1 戶、汽車1 輛以及投資少許，以公告現值計算總值
    共計177 萬4,264 元，非無其他賴以為生之財產。且聲請人
    自承所謂親友願資助15萬元之來源，乃其父親、弟弟。可見
    聲請人父親之身體狀況，縱有須賴聲請人照顧之必要，當不
    致影響使聲請人喪失前述償債能力。準此，本院認為依據聲
    請人之工作潛力、償債能力、債務金額與性質，聲請人尚無
    不能清償債務之情事，核與宣告破產之要件不符。
  (四)況且，聲請人目前自有之財產，僅現金5 萬元及腕錶6 件。
    聲請人雖以其當初向購物臺購入新品之價格計算，主張該等
    腕表價值約12萬3,000 元。惟該等腕錶購入已有相當時日，
    並非新品，折舊後顯然已無上開價值。至於聲請人所指親友
    願資助15萬元云云，實質上並非其現有財產。而以前述聲請
    人已知之債權人即達14名之多，及共計290 萬6,527 元之債
    權金額，可知破產程序之進行必有一定之繁雜性，必須支出
    相當之程序費用甚明，再參酌本院93年度破字第14號、93年
    破字第30號、95年度破字第17號、95年度破字第26號、95年
    度破字第27號等破產事件，分別核定破產管理人之報酬至少
    為6 萬元以上，至10萬元不等，可知本件破產財團縱勉可組
    成，應亦不敷清償財團費用及財團債務等破產程序費用，即
    無從依破產程序清理債務，破產程序之進行亦無任何實益可
    言。揆諸前揭說明，本件聲請亦不應准許。
五、依法裁定如主文。
中    華    民    國    97    年    3     月    24    日
                  民事第三庭  法  官  施月燿
以上正本證明與原本無異。
如對本裁定抗告，應於裁定送達後10日內向本院提出抗告狀。
中    華    民    國    97    年    3     月    27    日
                              書記官  于耀文


司法院資訊處製作；財團法人民間司法改革基金會備份。
